臺灣板橋地方法院刑事判決　　　　　　　　　　　　　九十一年度訴字第三九六號
　　公　訴　人　臺灣板橋地方法院檢察署檢察官
　　被　　　告　甲○○
右列被告因違反毒品危害防制條例案件，經檢察官提起公訴（九十年度毒偵字第四六
一六號），本院判決如左：
    主  文
甲○○連續施用第一級毒品，累犯，處有期徒刑柒月。扣案內含第一級毒品海洛因殘
渣之注射針筒乙支沒收銷燬之。
    事  實
一、甲○○曾因違反肅清煙毒條例案件，於民國八十四年六月二十七日，經本院以八
    十三年度訴字第三○二六號判處有期徒刑三年八月確定，於八十四年八月十八日
    入監執行，於八十五年九月四日縮短刑期假釋出監，於八十七年六月十四日縮刑
    期滿未經撤銷假釋而執行完畢。又因毀損案件，於八十八年三月三十日，經本院
    以八十七年度易字第五七○四號判處有期徒刑六月，如易科罰金，以三百元折算
    一日確定，於八十九年四月十八日執行完畢。其前因施用毒品案件，經臺灣板橋
    地方法院檢察署檢察官聲請本院裁定令入勒戒處所觀察、勒戒後，認有繼續施用
    毒品傾向，再經該署檢察官聲請本院於八十八年三月九日，以八十八年度毒聲字
    第一六七七號裁定令入戒治處所施以強制戒治一年，嗣經本院於八十八年八月二
    日，以八十八年度毒聲字第四七七○號裁定停止戒治，所餘期間付保護管束，末
    於八十九年三月八日保護管束期滿，經臺灣板橋地方法院檢察署檢察官於八十九
    年四月二十七日，以八十九年度戒毒偵字第二八九號為不起訴處分確定。詎其猶
    不知悔改，明知海洛因係毒品危害防制條例第二條第一項第一款所稱之第一級毒
    品，不得持有或施用，竟仍基於施用第一級毒品海洛因之概括犯意，自九十年七
    月某日起，迄九十年十二月三日止，在其位於臺北縣三峽鎮○○路三七一巷二弄
    十四號之住處，以針筒注射之方式，約一、二週施用一次，連續施用第一級毒品
    海洛因多次。又於九十年十二月五日十五時許，經警採尿前回溯二十六小時（起
    訴書誤載為二十四小時）內之某時點，在不詳地點，以同一方式，施用第一級毒
    品海洛因乙次。嗣於九十年十二月五日十五時許，在上址經警查獲，並扣得其所
    有內含第一級毒品海洛因殘渣之注射針筒乙支。其上開施用第一級毒品海洛因之
    犯行，經臺灣板橋地方法院檢察署檢察官聲請本院於九十一年一月十日，以九十
    一年度毒聲字第七七號裁定令入戒治處所施以強制戒治一年。
二、案經臺北縣警察局三峽分局移送臺灣板橋地方法院檢察署檢察官偵查起訴。
    理  由
一、訊據被告甲○○於本院審理時固坦承自九十年七月某日起，迄九十年十二月三日
    止，在其位於臺北縣三峽鎮○○路三七一巷二弄十四號之住處，以針筒注射之方
    式，約一、二週施用一次，非法施用第一級毒品海洛因多次等情不諱，惟否認有
    何於九十年十二月五日十五時許，經警採尿前回溯二十六小時內之某時點，施用
    第一級毒品海洛因乙次之犯行，惟查：被告於九十年十二月五日十五時許，經警
    查獲後所採取之尿液檢體，經檢驗結果，呈嗎啡陽性反應，有昭信科技顧問股份
    有限公司出具之濫用藥物陽性檢體檢驗報告乙紙附卷可稽（附於偵查卷宗第三九
    頁）。而海洛因經注射入人體後，約百分之八十於二十四小時內自尿中排出，一
    般而言，尿液中能否驗出嗎啡陽性反應與其投與量、投與途徑、採尿時間、個人
    體質及檢驗方法之靈敏度有關，國外曾有文獻報導注射六毫克之海洛因鹽酸鹽，
    其代謝物嗎啡之平均可檢出時限約為二十六小時，此業據行政院衛生署藥物食品
    檢驗局以八十一年九月八日（八一）藥檢壹字第八一一四八八五號函敘甚明，並
    為法院審理毒品案件所週知，是被告確有於九十年十二月五日十五時許，經警採
    尿前回溯二十六小時內之某時點，在不詳地點，施用第一級毒品海洛因乙次甚明
    ，否則其尿液檢體中當無檢驗出呈嗎啡陽性反應之可能（按施用海洛因後經水解
    呈嗎啡反應）。此外，並有注射針筒乙支扣案可稽，至被告固否認該針筒係其所
    有，並辯稱：不知何人所有云云，惟該注射針筒乙支係被告所有之物，業據證人
    彭徐秀英於警訊中陳明無訛（詳偵查卷宗第七頁），而證人彭徐秀英係被告之母
    ，此業據證人彭徐秀英陳明在卷（詳偵查卷宗第六頁反面），衡情，其當無誣陷
    親生子女之被告之理，是上開注射針筒乙支確係被告所有之物，堪以認定。再該
    注射針筒乙支，經本院送請法務部調查局鑑定結果，有第一級毒品海洛因殘留，
    亦有法務部調查局九十一年四月十日調科壹字第○九一○○一四八三三○號檢驗
    通知書在卷可按。又被告前因施用毒品案件，經臺灣板橋地方法院檢察署檢察官
    聲請本院裁定令入勒戒處所觀察、勒戒後，認有繼續施用毒品傾向，再經該署檢
    察官聲請本院於八十八年三月九日，以八十八年度毒聲字第一六七七號裁定令入
    戒治處所施以強制戒治一年，嗣經本院於八十八年八月二日，以八十八年度毒聲
    字第四七七○號裁定停止戒治，所餘期間付保護管束，末於八十九年三月八日保
    護管束期滿，經臺灣板橋地方法院檢察署檢察官於八十九年四月二十七日，以八
    十九年度戒毒偵字第二八九號為不起訴處分確定等情，有上開臺灣板橋地方法院
    檢察署檢察官八十九年度戒毒偵字第二八九號不起訴處分書（附於偵查卷宗第四
    ○頁）、本院八十八年度毒聲字第一六七七號裁定及臺灣高等法院被告全國前案
    紀錄表各乙紙在卷可參，其於五年內再因本次施用第一級毒品海洛因案件，經臺
    灣板橋地方法院檢察署檢察官聲請本院於九十一年一月十日，以九十一年度毒聲
    字第七七號裁定令入戒治處所施以強制戒治一年，復有卷附之本院右揭九十一年
    度毒聲字第七七號刑事裁定乙紙可考（附於偵查卷宗第四五頁）。綜上，本件事
    證明確，被告犯行堪以認定，應依法論科。
二、按毒品危害防制條例業於八十六年十月三十日經立法院三讀通過，嗣於八十七年
    五月二十日經總統公布，於八十七年五月二十二日零時起生效施行，海洛因依該
    條例第二條第二項第一款規定，屬於第一級毒品，復依該條例第十條第一項規定
    ，施用第一級毒品者，處六月以上五年以下有期徒刑，但第一次施用毒品者，檢
    察官應先將被告送勒戒處所觀察、勒戒；經觀察、勒戒後無繼續施用毒品之傾向
    者，應由檢察官為不起訴之處分，有繼續施用毒品之傾向者，由檢察官聲請法院
    裁定令入戒治處所施以強制戒治，其期間為一年；依第二十條第二項強制戒治期
    滿，或交付保護管束期滿，應由檢察官為不起訴處分。毒品危害防制條例第二十
    條第一項、第二項、第二十三條第一項分別定有明文。被告前因施用第一級毒品
    海洛因案件，經臺灣板橋地方法院檢察署檢察官聲請本院裁定令入勒戒處所觀察
    、勒戒後，認有繼續施用毒品傾向，再經本院裁定令入戒治處所施以強制戒治一
    年，嗣經本院裁定停止戒治，所餘期間付保護管束，末保護管束期滿，經臺灣板
    橋地方法院檢察署檢察官為不起訴處分確定，已如前述，其於五年內二犯本次犯
    行，揆諸前開規定，核被告所為，係犯同條例第十條第一項之施用第一級毒品罪
    。其施用第一級毒品海洛因前後持有第一級毒品海洛因之低度行為，為施用之高
    度行為所吸收，不另論罪。其先後多次施用第一級毒品海洛因之犯行，時間緊接
    ，犯罪構成要件相同，顯係基於概括犯意反覆為之，為連續犯，應依刑法第五十
    六條規定從一重論處，並依法加重其刑。至公訴人雖僅敘及被告於九十年十二月
    五日十五時許，經警採尿前回溯二十六小時內之某時點，在不詳地點，施用第一
    級毒品海洛因乙次之犯行，惟此部分與被告自九十年七月某日起，迄九十年十二
    月三日止，在其位於臺北縣三峽鎮○○路三七一巷二弄十四號之住處，連續施用
    第一級毒品海洛因多次之犯行，有連續犯之裁判上一罪關係，業如前述，為起訴
    效力所及，本院自得併予審究。再被告曾因違反肅清煙毒條例案件，於八十四年
    六月二十七日，經本院以八十三年度訴字第三○二六號判處有期徒刑三年八月確
    定，於八十四年八月十八日入監執行，於八十五年九月四日縮短刑期假釋出監，
    於八十七年六月十四日縮刑期滿未經撤銷假釋而執行完畢。又因毀損案件，於八
    十八年三月三十日，經本院以八十七年度易字第五七○四號判處有期徒刑六月，
    如易科罰金，以三百元折算一日確定，於八十九年四月十八日執行完畢，有臺灣
    高等法院檢察署刑案記錄簡覆表乙紙在卷可按，其於受有期徒刑執行完畢後，五
    年內再犯有期徒刑以上刑之本罪，為累犯，應依刑法第四十七條之規定加重其刑
    ，並遞加之。爰審酌被告素行不良，有上開臺灣高等法院檢察署刑案記錄簡覆表
    乙紙可按，且施用第一級毒品海洛因戕害身心、害人害己及被告前因施用毒品，
    經法院送觀察、勒戒及強制戒治後，猶不思戒絕革除惡習，仍再次施用第一級毒
    品海洛因，併其犯後之態度、犯罪之動機、目的、手段、品行、生活狀況、智識
    程度、犯罪所生之損害等一切情狀，量處如主文所示之刑。至扣案之注射針筒乙
    支，因內含有第一級毒品海洛因殘渣，有前開法務部調查局檢驗通知書可稽，且
    無法析離，併依毒品危害防制條例第十八條第一項前段宣告沒收銷燬之。
據上論斷，應依刑事訴訟法第二百九十九條第一項前段，毒品危害防制條例第十條第
一項、第十八條前段，刑法第十一條前段、第五十六條、第四十七條，判決如主文。
本案經檢察官壽勤偉到庭執行職務。
中      華      民      國      九十一      年      四      月    八    日
                                  臺灣板橋地方法院刑事第四庭
                                          法  官  游  秀  雯
右正本證明與原本無異。
如不服本判決，應於判決送達後十日內，向本院提出上訴狀。
                                          書記官  張  玉  如
中      華      民      國      九十一      年      四      月   十一   日
附錄本案論罪科刑法條全文：
毒品危害防制條例第十條
施用第一級毒品者，處六月以上五年以下有期徒刑。
施用第二級毒品者，處三年以下有期徒刑。
